臺灣高等法院刑事判決　　　　　　　　　　　　　　九十年度上訴字第三五二八號
　　上　訴　人
　　即　被　告　乙○○
右上訴人，因違反臺灣地區與大陸地區人民關係條例等案件，不服臺灣板橋地方法院
九十年度訴緝字第九一號，中華民國九十年八月三十一日第一審判決（起訴案號：臺
灣板橋地方法院檢察署八十八年度偵字第二五００一號）提起上訴，本院判決如左：
    主      文
原判決撤銷。
乙○○共同以違反不得使大陸地區人民非法進入臺灣地區之規定為常業，處有期徒刑
壹年捌月。
扣案現金簿壹本沒收。
    事      實
一、乙○○前曾於民國（下同）八十七年間因違反國家安全法案件，經福建金門地方
    法院判處拘役三十日，於八十七年四月二十日罰金繳清執行完畢（未構成累犯）
    。猶不知悔改，與臺灣地區人民丁○○（已由本院另結，現上訴於最高法院）及
    年籍不詳年約六十餘歲之大陸地區女子「陳橙金」三人，共同基於使大陸地區人
    民非法進入臺灣地區為常業、使公務員登載不實文書、行使使公務員登載不實文
    書之概括犯意聯絡及行為分擔，自八十七年七、八月間某日起至同年十二月某日
    止，明知大陸地區人民陳春梅、肖國瓊（該二人均經另案判罪確定）、卓雅貞、
    林孟龍、李麗珠（以上三人均已出境，臺灣板橋地方法院將俟其到案後另結）等
    人，只求進入臺灣地區非法打工，並無真正結婚之意思，竟連續向肖國瓊約定收
    取人民幣六萬元、卓雅貞人民幣七萬元、林孟龍人民幣十萬元、陳春梅人民幣七
    萬元、李麗珠人民幣七萬元，再以約定事成後支付臺灣地區人民若干報酬之方法
    ，分別洽得台灣地區人民甲○○、高傳青、林翠玲、丙○○、詹志強（以上五人
    均已結）等人同意，分次同往大陸地區，均於欠缺結婚真意之情形下，甲○○等
    臺灣地區人民偽與前開肖國瓊等大陸人民配對結婚，其中甲○○與肖國瓊於八十
    七年十一月二十五日、高傳青與卓雅貞於八十七年十月十四日、林翠玲與林孟龍
    於八十七年十二月十四日、丙○○與陳春梅於八十七年九月三十日、詹志強與李
    麗珠於八十七年十月十四日，均在福建省內之公證處辦理結婚登記，各取得大陸
    地區公證處發給之結婚證明書，並透過財團法人海峽交流基金會（以下簡稱海基
    會）之證明後，使大陸人民肖國瓊、卓雅貞、林孟龍、陳春梅、李麗珠等人取得
    形式上之配偶地位後，甲○○、高傳青、林翠玲、丙○○、詹志強等人各與丁○○、乙○○、前開大陸人民「陳橙金」共同均明知不實，仍各共同基於使公務員
    登載不實及行使該不實文書之概括犯意聯絡，各推由甲○○、高傳青、林翠玲、
    丙○○、詹志強返回臺灣後，各執持大陸地區出具之結婚證明書、海基會所出具
    之證明書，前往渠等戶籍所在地之戶政事務所申辦與前開大陸配偶結婚之登記（
    其中甲○○於八十八年一月六日辦理結婚登記、高傳青於八十八年一月十一日辦
    理、林翠玲於八十八年一月十二日辦理、丙○○於八十七年十二月十四日辦理、
    詹志強於八十八年一月十八日辦理結婚登記），致使各該戶政事務所承辦戶籍登
    記之公務員，將此等不實之事項，登載於職務上所掌之戶籍資料，足以生損害於
    戶政機關對於戶籍管理正確性。復基於同前之概括犯意，或推由丁○○在桃園委
    託不知情之大業旅行社職員歐震東、唐雯鶯代辦，或由前開假結婚之臺灣地區人
    民本人，均以探親為名，復持前開不實結婚登記之戶籍謄本，向內政部警政署入
    出境管理局辦理申請前開大陸配偶來臺探親，使內政部警政署入出境管理局於職
    務上所掌之公文書上，將上開假結婚之日期
    予以分別登載，並各發給中華民國台灣地區旅行證予上開假結婚之大陸人民，使
    該等大陸人民持以行使而非法入境台灣地區（其中肖國瓊於八十八年四月十三日
    入境、卓雅貞於八十八年二月十九日入境、林孟龍於八十八年三月十一日入境、
    陳春梅分別於八十八年三月十一日及九十年一月某日兩次入境、李麗珠於八十八
    年三月十二日入境），足以生損害於內政部警政署入出境管理局對大陸人民入境
    臺灣地區管理之正確性。其中陳春梅部分並於入境後，由丙○○基於上述同一之
    概括犯意聯絡及行為分擔，明知不實，而執持前開結婚相關證明文件與戶籍登記
    資料及入出境許可證等不實資料，於八十九年二月二十五日向台北市政府警察局
    士林分局社子派出所登記申辦流動人口，致使該承辦員警將此不實資料，登載於
    所掌「流動人口登記聯單」公文書上，足以生損害於該警察機關對於流動人口管
    理之正確性。嗣因甲○○於八十八年十一月四日向台北縣警察局中和分局自首，
    經警查獲丁○○，並扣得丁○○所有供為登載集團收支明細用之現金簿一本，再
    循線查知上情。
二、案經台北縣警察局中和分局報請臺灣板橋地方法院檢察署檢察官偵查起訴。
    理      由
一、訊據上訴人即被告乙○○對於其在右揭時、地夥同臺灣地區人民丁○○及大陸地
    區成年女子陳橙金介紹兩岸男女結婚之事坦承不諱，但矢口否認有犯罪之情，辯
    稱伊所介紹的是真結婚，後來發現丁○○有辦假結婚之事，伊即中途退出，此後
    各不法行為均與伊無關，伊確遭冤枉云云；惟查：
  (一)被告確係辦理兩岸男女假結婚，以使大陸地區人民依該假結婚取得身分，矇混辦
    理我國戶籍登記，進而申辦不實之探親，行使不實內容文書而非法進入臺灣地區
    ，亦即俗稱「人蛇」集團之成員，已經共犯丁○○供證明確，其詳情如下：
    1.「（問：你辦理兩岸人民假結婚案有無合夥人？為何人？）有二位合夥人，一
      位為乙○○，另一位為大陸女子陳橙金」。
    2.「（問：你們辦理兩岸假結婚仲介集團如何分工？如何拆帳？）我負責找尋臺
      灣假結婚對象後，再與乙○○接洽，乙○○與『陳橙金』負責找尋大陸假結婚
      對象。凡我介紹一人假結婚成功案件，我可取得人民幣一萬元佣金」。
    3.「（問：你們於何時從事兩岸結婚人蛇仲介集團？如何向大陸假結婚對象收取
      費用？收取多少？）我們假結婚人蛇仲介集團自八十七年七、八月間開始運作
      ，向大陸假結婚對象因人而異收取不同費用」。
    4.「（問：你們假結婚人蛇仲介集團至今共完成幾對假結婚案件？何人？收取金
      額及支付金額為多少？）計共有：(1)臺灣地區人民甲○○與大陸地區人民肖國
      瓊，收取肖國瓊六萬元人民幣，支付甲○○二十萬元台幣【註：此指約定之報
      酬金額而言，實際上依據丁○○所登載之現金簿所載，除機票費用外，丁○○
      僅支付甲○○新台幣六萬九千七百二十元，餘款尚未支付】；(2)臺灣地區人民
      高傳青與大陸地區人民卓雅貞，收取卓雅貞七萬元人民幣，支付高傳青二十萬
      元台幣【註：此亦為約定之報酬金額，實際上依據丁○○所登載之扣案現金簿
      所示，除機票費用外，丁○○支付高傳青新台幣十五萬六千四百三十四元，餘
      款尚未支付】；(3)臺灣地區人民林翠玲與大陸地區人民林孟龍，收取林孟龍十
      萬元人民幣，支付林翠玲二十萬元台幣【註：依據丁○○所登載之扣案現金簿
      所示，除機票費用外，丁○○支付林翠玲新台幣二十二萬五千元】；(4)臺灣地
      區人民丙○○與大陸地櫻區陳春梅，收取陳春梅七萬元人民幣，支付丙○○十
      八萬元台幣【註：此亦為約定之報酬金額，實際上依據丁○○所登載之扣案現
      金簿所示，除機票費用外，丁○○支付丙○○新台幣十一萬九千四百二十元，
      餘款尚未給付】；(5)臺灣地區人民詹志強與大陸地區人民李麗珠，收取李麗珠
      七萬元人民幣，支付詹志強十五萬元台幣【註：此亦為約定之報酬金額，實際
      上依據丁○○所登載之扣案現金簿所示，除機票費用外，丁○○支付詹志強新
      台幣十一萬一千二百六十六元，餘款尚未付清】」。
    5.「（問：甲○○指證你辦理兩岸人民假結婚案，是否實在？）實在」。
    6.「（問：你辦理甲○○與大陸女子肖國瓊假結婚案有無期約立據？如何約定？
      ）有期約立據，於八十八年一月五日所立的切結書，內容為甲○○與大陸女子
      肖國瓊辦理假結婚，我向肖國瓊收取六萬元人民幣，我給予甲○○二十萬元新
      台幣，來台後各不相干，不用履行夫妻同居義務」。
    7.「（問：警方所查扣你所持有綠色現金簿一本，裡面所記載林小雅等十五人收
      支情形為何？）裡面所記載林小雅為我以前做傳銷賣人蔘粉收支外，另乙○○
      部分是合夥人記帳，餘均為我們假結婚人蛇集團所記載的收支明細表」。
    8.「（問：警方所查扣的九件大陸結婚證書，是否為你們假結婚人蛇集團所辦的
      案件？你從中賺取多少佣金？）警方所查扣的公證書是我們假結婚人蛇集團所
      辦的案件，每件我賺取一萬元人民幣佣金，折合新台幣三萬五千餘元」。
    9.「（問：警方從你所持有之筆記簿內清查出共十四頁收支明細表，你做何用途
      ？）警方所查扣十四頁收支明細表均為我們假結婚人蛇集團所辦理的案件，內
      所記載的均為我個人所為」。
    10.「（問：你們人蛇集團申請大陸假結婚對象來臺後如何處置？）我們人蛇集團
      在大陸尋找假結婚對象時，就已言明只申請來臺探親，來臺後自行找工作賺錢
      ，我們人蛇集團並不負責找工作」。
    11.「（問：你們假結婚人蛇仲介集團辦理案件是委託哪家旅行社辦理？他們是否
      知道你們辦理假結婚案件？）我分別委託萬客隆旅行社及大業旅行社，如警方
      所查扣的證物，旅行社不知情。」（以上見偵卷第一宗卷第九頁反面至第十二
      頁正面）。
    12.復於原審法院供證：「乙○○在大陸負責接待我帶去的臺灣人，乙○○與『陳
      橙金』是負責大陸人。」（原審卷(一)六八頁反面）、「我只認識乙○○。大陸
      方面所收的錢，是付給一位老太婆，但我不知道老太婆名字，之後我才知道該
      老太婆叫『陳橙金』，他告訴我之後，我把它記在帳冊內。．．．乙○○與『
      陳橙金』在大陸負責找想要與臺灣人結婚的大陸人。」（原審卷(二)二九頁反面
      ）。
  (二)參與假結婚之人頭高傳青於警訊時亦供證稱：「因我與朋友詹志強某日吃飯時認
    識乙○○，告訴我們可至大陸辦理假結婚，並可賺錢，所以我就前往大陸辦理假
    結婚，乙○○告訴我他辦假結婚案件，他是負責大陸人頭方面，至於臺灣方面由
    丁○○負責辦理，我與丁○○有口頭期約，辦理假結婚案件成功並申請配偶來臺
    可得台幣二十萬元。我於八十七年九月二十七日前往大陸辦理假結婚，由丁○○
    帶我前往，機票及食宿均由丁○○負擔。惟要前往大陸時，丁○○告訴我他沒錢
    ，但須辦理我護照、臺胞證、機票等，叫我先拿出三萬元台幣借給他，俟假結婚
    案件成功後，一併償還二十三萬元台幣。我假結婚對象是大陸地區人民卓雅貞。
    「丁○○說只要將大陸配偶申請來臺，可不須履行夫妻義務，來臺後配偶卓雅貞
    一切行為我可不用擔心，丁○○自有安排，等申請來臺後我就可得二十三萬元台
    幣，卓雅貞是由丁○○代我申請來臺，來臺後卓雅貞第三天就不見人影，不知去
    向，卓雅貞來臺後丁○○並未依約給付我二十三萬元，我向丁○○催討，丁○○
    只給我五萬元台幣，餘款丁○○說沒錢給我，所以我也要找丁○○。」、「（問
    ：丁○○假結婚收支簿內記載於三月四日支付你五萬元台幣及另一筆十萬六千四
    百三十四元及機票一萬三千六百七十元，你有無收到？）我只收到丁○○給的五
    萬元台幣，其餘的我均未收到。我於八十八年一月十一日至桃園龜山戶政事務所
    辦理與卓雅貞結婚登記。我很後悔辦理假結婚，希望能幫我撤銷我與卓雅貞假結
    婚關係。」等語在卷（偵查卷一一四、一一五頁）。
  (三)另假結婚人頭甲○○迭於警訊供稱：「我是透過丁○○介紹認識大陸女子肖國瓊
    ，丁○○在台灣見我單身，遂主動提及可為我介紹大陸女子結婚，並且有錢可賺
    ，結婚後申請女方入境，入境後丁○○即付給我新台幣十五萬元，及我另介紹一
    個朋友丙○○給丁○○認識，並亦由丁○○為其介紹大陸女子結婚，丙○○在大
    陸結婚之介紹費應給我新台幣四萬元，上計金額合計新台幣十九萬元，並言明丁○○若事成之後不給付新台幣十九萬元，則我有權利義務與女方肖國瓊取消婚姻
    關係，且丁○○與肖國瓊無條件願自動放棄法律先訴抗辯權，上述約定恐口說無
    憑，特立切結書由雙方當事人於八十八年一月五日立書簽名。．．．我只有收到
    前金人民幣九千四百元及新台幣一萬七千元，餘款十九萬元尚未拿到。當時說好
    我的部分新台幣二十萬元，另丙○○部分應收新台幣四萬元，合計新台幣二十四
    萬元。我和肖國瓊完全沒有履行夫妻同居義務，因為這本來就是一件假結婚案件
    ，目的是申請肖國瓊來臺灣，並從此假結婚案中取我佣金，肖國瓊來臺後，第一
    天即被丁○○帶走，行蹤成謎，立書的金額十九萬元全部都沒有拿到。．．．我
    和肖國瓊是假結婚案，且我倆全無履行夫妻同居之實，希望藉此機會撤銷我倆之
    關係。」等語在卷（見偵卷一三頁），在本院並證稱：「是廖、陳幫忙介紹大陸
    女子與我結婚」、「陳、廖是一起的」（本院卷九十年十二月十八日訊問筆錄）
    。
  (四)假結婚來臺之大陸地區女子肖國瓊在警訊中供稱：「我於八十七年十月左右，在
    福建省長樂市認識丁○○及乙○○，告訴我至臺灣賺錢很容易，並能安排我與臺
    灣男子甲○○假結婚來臺工作。」、「我與甲○○辦理假結婚時，乙○○亦帶臺
    灣女子前往辦理假結婚。」（偵卷七０頁），在原審法院復證稱：「我在大陸家
    裡很窮，想要來臺工作賺錢。我是有聽說丁○○、乙○○有管道可讓大陸人來臺
    工作，我直接去找丁○○，乙○○我只有看過一次。（問：如何與丁○○談？）
    第一次我是與丁○○、乙○○二人一起談，說來臺灣以假結婚方式來臺探親可以
    六個月。來臺的代價是人民幣六萬元。該次我就與他們談定。我們談的時候，甲○○也在場。我們四人當場說好以假結婚的方式談好，第二天我與甲○○就去照
    相，之後隔很久，才與甲○○辦結婚手續。辦結婚當天是甲○○第二次到大陸去
    。（問：你何時付錢？）我去借了人民幣五千元給丁○○，是結婚之後隔幾天在
    大陸潭頭鎮付錢給他，其他的款項就與丁○○、乙○○、甲○○他們三人約定我
    有錢時，再慢慢清償。我在大陸時，只有付人民幣五千元給丁○○。進來臺灣後
    二天時，我有付一千八百元人民幣給丁○○，當時甲○○也在場，丁○○把該一
    千八百元人民幣又當面交給甲○○。之後就沒有再付過錢了。」（原審卷(一)一四
    四、一四五頁）。
  (五)假結婚之臺灣地區人頭丙○○亦於警訊供證其與陳春梅假結婚從中牟利之犯行不
    諱，其供稱：「我是和臺灣人民甲○○為朋友關係，某日甲○○見我是單身，遂
    主動提及問我是否願意和大陸人民假結婚從中賺取佣金，經我答應後，他便介紹
    我和丁○○認識，由丁○○帶我和甲○○一同於八十七年九月九日搭機赴大陸福
    建省福州市（隨行帶臺灣之單身證明、戶籍謄本等辦理結婚之資料），由丁○○
    介紹陳春梅和我辦結婚。我於八十七年九月三十日和陳春梅在福建省福州市民政
    局取得結婚證書，於八十七年十二月十四日在台北市士林區戶政事務所辦理戶口
    登記。」「（問：你與甲○○、丁○○之間約定辦理與大陸女子假結婚有無訂期
    約？）有，丁○○和我言明赴大陸辦理假結婚案整個案子我可從中獲利新台幣二
    十萬元，赴大陸所有之機票及旅費均由丁○○支付提供，在大陸取得結婚證書時
    付費人民幣一萬元，剩之餘款待我結婚後返臺申請大陸配偶入境時付清。」「我
    認識乙○○，八十七年九月九日赴大陸時，他也同行，他是負責大陸介紹當地人
    民和臺灣丁○○搭配假結婚從中賺取暴利。」「（問：你何時、何地收取丁○○
    所付之假結婚佣金？）第一次是在大陸福建省長樂市取得結婚證書後，由乙○○
    手中接佣金人民幣一萬元，第二次是在八十八年二月二十四日在大陸福建省長樂
    市從丁○○手中接佣金人民幣二萬一千元，總計人民幣三萬一千元。」「（問：
    你知道丁○○、乙○○向陳春梅收取多少佣金？）我知道他仲介陳春梅辦理假結
    婚案向陳春梅收取人民幣七萬元之佣金。陳春梅入境之申請案是由我自己申辦，
    於八十八年三月十一日入境，八十八年九月六日出境。．．．現金收支簿之記載
    係屬實。」等語綦詳（見偵卷一三四至一三六頁）。
  (六)與丙○○假結婚之大陸人民陳春梅亦於原審法院供證：「是大陸女子『陳橙金』
    介紹丙○○給我認識，丙○○是丁○○帶他過來大陸的，我是與丙○○第一次介
    紹認識時，乙○○也在場。我父親有付七萬元人民幣予大陸女子『陳橙金』，付
    錢時被告乙○○不在，所以把錢交給大陸女子『陳橙金』」等語於卷（見原審卷
    (一)一０二、一０三頁）陳春梅部分確實支付七萬元人民幣，亦有丁○○自行記載
    之記事簿影本中載明收陳春梅七萬元人民幣之記載（見偵卷第六一頁），並詳細
    記載支付丙○○十一萬九千四百二十元、機票費用一萬三千六百七十元、借支二
    千元、丙○○自付機票一萬一千元等（見同上頁），同時於丁○○之記事簿或分
    類帳中載明於八十八年二月十八日支付丙○○一千元人民幣、同年二月二十四日
    支付丙○○二萬一千元人民幣（見偵卷第三六頁）。核與丙○○坦稱於警訊中其
    與陳春梅為假結婚而從中牟利之情節相一致。雖然陳春梅另稱：「付七萬給乙○○的母親，因為乙○○是媒人．．．」、「（丙○○）是八十七年初認識的，是
    陳乙○○介紹」云云（原審卷(一)六０頁），但與上開記事簿之收款人不同，且認
    識時間亦與相關人員所述不同，當係事久混淆所致，尚無可採，併此敘明。
  (七)臺灣地區人頭林翠玲供稱：「是乙○○及一位大陸的老婆婆介紹我與林孟龍認識
    ，丁○○是帶我們去大陸。」（原審卷(一)八七頁）。
  (八)另臺灣地區人頭詹志強亦於警訊時稱：「我大約於八十八年一月李麗珠辦理結婚
    份和，並取得結婚證書，我於八十八年一月四日返臺後即到桃園市戶政事務所辦
    理戶籍登記，以便辦理申請她入境手續。」「（問：你經由何人介紹認識李麗珠
    ？）我本認識乙○○，乙○○見我單身，遂主動向我提及可介紹大陸女子和我辦
    理假結婚，從中我可獲利新台幣二十萬元，經我答應後，乙○○告訴我要我找丁○○辦理，我和丁○○認識後便未再與乙○○聯絡，丁○○便於八十七年九月二
    十七日帶著我搭機赴大陸福建省潭頭鎮一當地人家中，由丁○○介紹李麗珠和我
    辦假結婚。八十八年九月二十七日和我同行搭機赴大陸辦理假結婚之人尚有高傳
    青及一名男子、一名女子一共四人與丁○○同赴大陸辦理假結婚。丁○○和我言
    明假結婚辦好後申請大陸配偶入境後付我佣金新台幣二十萬元，待李麗珠入境後
    ，由他負責替她找工作及生活起居問題，不需履行夫妻同居義務，惟當時僅口頭
    約定，並未立據寫明。．．．李麗珠來臺申請手續全權交給丁○○辦理。」「（
    問：丁○○現金收支簿內載明於八十八年三月二十七日付你一萬元，另付你現金
    十一萬一千二百六十六元，及機票費一萬三千七百六十元？）有，八十八年三月
    二十七日丁○○有付我新台幣一萬元，餘款至今尚未付。．．．既然我和李麗珠
    是辦理假結婚之登記，希望藉此機會能撤銷我和她之婚姻關係。」等語（見偵卷
    一一九至一二一頁），在原審仍供稱：「是廖、陳介紹認識，．．．我去大陸時
    是廖、陳接待。」「是廖介紹認識，但陳也有在場。」（原審卷(二)二二至二三頁
    及三一頁）。
  (九)復有扣案共犯丁○○所有之現金簿一本，內容記載其收取辦理假結婚之大陸地區
    人民之費用金額，與支付假結婚臺灣地區人民費用金額甚詳，另有丁○○之記事
    簿影本十四頁附於偵卷內足參，其上均載有丁○○與被告乙○○如何分帳之記載
    。被告乙○○辯稱其僅介紹丁○○與大陸女子「陳橙金」認識而已，其未參與云
    云，顯係事後圖卸之詞，毫無可信。
  (十)此外，並有乙○○、丁○○、甲○○、肖國瓊、林孟龍、林翠玲、丙○○、陳春
    梅、詹志強、李麗珠、高傳青、卓雅貞之入出境紀錄各一份。高傳青之戶籍謄本
    各一份，其上均記載有申請結婚登記，及申請卓雅貞來臺探親手續所出具之大陸
    地區人民進入臺灣地區旅行證申請書、海基會證明書、大陸地區人民進入臺灣地
    區保證書、受託人為大業旅行社之歐震東或唐雯鶯之委託書。於丁○○住處當場
    查扣之大陸公證書一份、海基會證明書。肖國瓊與甲○○間、林翠玲與林孟龍間
    、丙○○與陳春梅間、詹志強與李麗珠間之大陸結婚證明書、海基會證明書等影
    本各一份，台北縣中和第一戶政事務所八十九年十月二日北縣中一戶字第一一四
    七五號函所檢附之甲○○辦理與肖國瓊間之結婚登記申請書及附件、台北市士林
    區戶政事務所八十九年十月三日北市士戶二字第八九六一五四六六００號函所檢
    附之丙○○辦理與陳春梅間之結婚登記申請書及附件、桃園市戶政事務所八十九
    年九月二十八日桃市戶字第一三三一五號函所檢附林翠玲辦理與林孟龍結婚之結
    婚登記申請書及附件、台北市政府警察局士林分局八十九年十二月十三日北市警
    士分戶字第八九六四四五三五００號函所檢附陳春梅辦理流動人口登記聯單影本
    一份等在偵查卷及原審卷可稽。
  (十一)被告確有辦理甲○○、高傳青、林翠玲、丙○○、詹志強等六位臺灣地區人頭仲
    介之事，只是後來因與甲○○、丁○○發生爭吵而中途退出人蛇集團，復經丁○○、甲○○在本院供證綦詳（見本院卷九十一年二月一日、三月八日訊問筆錄）
    ，自不能就其退出前之行為解免其責，且就陳春梅部分申辦流動人口登記一節，
    因原屬其人蛇集團犯犯罪計畫之部分行為，雖在被告退出後所為，仍在其先前計
    畫實施之意思聯絡與行為分擔範圍內，自亦應共負其責。
    綜合上述，被告所辯各節，尚無可採，其犯罪事證已臻明確，犯行可以認定。
三、按大陸地區人民非經主管機關許可，不得進入臺灣地區；又不得使大陸地區人民
    非法進入臺灣地區，臺灣地區與大陸地區人民關係條例第十條第一項及第十五條
    第一項第一款定有明文。查被告乙○○與丁○○、大陸地區人民「陳橙金」三人
    ，仲介多件兩岸人民假結婚案件，使多名大陸地區人民非法進入臺灣地區，而從
    中謀取不法暴利，其等並備置扣案之現金簿、筆記本供收支款項及其等分帳之記
    帳所用，被告乙○○甚至在大陸福建省長樂市潭頭鎮租賃房屋專供接待丁○○所
    帶領前往辦理假結婚之臺灣地區人民之用（已由其餘同案台灣地區人民被告於原
    審法院陳明），被告乙○○、丁○○、大陸女子「陳橙金」顯均顯係共同基於使
    大陸地區人民非法進入臺灣地區之常業犯意，並均恃此維生。核被告乙○○所為
    ，係違反臺灣地區與大陸地區人民關係條例第十五條第一款，而觸犯同條例第七
    十九條第二項以使大陸地區人民非法進入臺灣地區為常業罪、刑法第二百十六條
    、第二百十四條之行使使公務員登載不實文書罪（起訴書漏引刑法第二百十六條
    ，併予指明）。被告乙○○與丁○○、「陳橙金」三人就常業使大陸地區人民非
    法進入臺灣地區罪及行使使公務員登載不實罪間，均有犯意聯絡及行為分擔，為
    共同正犯。被告乙○○、丁○○、大陸女子「陳橙金」共同分別與假結婚之當事
    人甲○○、高傳青、林翠玲、丙○○、詹志強間，就所犯使大陸地區人民非法進
    入台灣地區罪及行使使公務員登載不實文書罪間，各有犯意聯絡及行為分擔，為
    共同正犯。其中，甲○○、肖國瓊、高傳青、卓雅貞、林孟龍、林翠玲、詹志強
    、李麗珠各與被告乙○○、丁○○、「陳橙金」先後二次行使使公務員登載不實
    文書犯行；同案被告丙○○、陳春梅各與被告乙○○、丁○○、「陳橙金」間先
    後四次行使使公務員登載不實文書犯行部分，各均時間緊接，手法相同，顯係各
    基於概括犯意反覆為之，均應各依連續犯規定以一罪論，並加重其刑。其等所為
    使公務員登載不實之低度行為，應為行使之高度行為所吸收，不另論罪。又所犯
    上開二罪間，有方法目的之牽連關係，應從一較重之以使大陸地區人民非法進入
    臺灣地區為常業罪處斷。
四、原審予以論罪科刑，固非無見，惟原判決認被告尚有參與王善德及林秀金、潘萬
    長及林巧雲、朱黃櫻緣及林志棟、田慶湧及林玉仙、何秀珍及林鑫（此五對部分
    詳後述）之假結婚而非法行使諸多使公務員登載不實文書，乃至非法進入臺灣地
    區申辦戶籍登記之犯行，尚非允洽，被告一概否認犯罪，提起上訴，雖無理由，
    但原判決既有可議，尚難維持，應由本院予以撤銷改判。爰審酌被告乙○○素行
    ，為牟一己私人暴利，從事兩岸人民假結婚手法而使多名大陸地區人民非法進入
    臺灣地區，對國家與社會安全所生危害甚鉅，且其為本件犯行之主謀之一，犯罪
    手法惡劣，而其犯後矢口否認犯行，毫無悔意，及其犯罪目的、手法、所生危害
    等一切情狀，量處如主文所示之刑以示懲儆。扣案現金簿一本，係共犯丁○○所
    有供犯罪所用之物，已由丁○○陳明於卷，爰依刑法第三十八條第一項第二款規
    定宣告沒收。
五、公訴意旨另略謂：
  (一)被告乙○○夥同丁○○、陳橙金於八十七年間至八十八年年初，共同為王善德及
    林秀金、潘萬長及林巧雲、朱黃櫻緣及林志棟、田慶湧及林玉仙、何秀珍及林鑫
    等五對辦理假結婚，進而行使各有關不實內容之文書而使公務員登載，使大陸地
    區人民得以非法進入臺灣地區，並申辦戶籍登記，其中向林秀金收取人民幣若干
    元、林巧雲人民幣六萬元、林志棟人民幣六萬元、林玉仙人民幣七萬元、林鑫人
    民幣十萬元。
  (二)被告乙○○與丁○○、「陳橙金」共同分別與肖國瓊、卓雅貞、林孟龍、林鑫、
    李麗珠及該等大陸人民之配偶甲○○、高傳青、林翠玲、何秀珍、詹志強各基於
    上述同一之行使使公務員登載不實文書及使公務員登載不實文書之概括犯意聯絡
    及行為分擔，明知不實，又分別各執持前開結婚相關證明文件與戶籍登記資料及
    入出境許可證等不實資料，各分別據以向甲○○、高傳青、林翠玲、何秀珍、詹
    志強之戶籍所在地之各該警方派出所，申理大陸人民肖國瓊、卓雅貞、林孟龍、
    林鑫、李麗珠之流動人口登記。因認被告乙○○此二部分亦涉犯上開違反臺灣地
    區與大陸地區人民關係條例第十五條第一款規定而有同條例第七十九條第二項之
    罪嫌及刑法第二百十四條之罪嫌云云。
六、經查：
  (一)被告乙○○因與共犯丁○○、甲○○在大陸地區發生爭吵而中途退出其兩岸結婚
    仲介集團，故被告所真正參與的僅有右揭論罪之甲○○及肖國瓊、高傳青及卓雅
    貞、林翠琴及林孟龍、丙○○及陳春梅、詹志強及李麗珠等五對，至於其他人則
    與之無關，已經丁○○、甲○○在本院供證明確，有如前述。縱然林志棟、朱黃
    櫻緣王善德在警訊或偵查及原審訊問中曾提及被告乙○○有約定媒介假結婚之事
    ，但大陸人民林志棟亦稱丁○○帶朱黃櫻緣到大陸後，伊便直接和丁○○接觸，
    未再接觸乙○○等語（偵卷七三頁），核與朱黃櫻緣所供乙○○沒有負責接待我
    們相符（原審卷(一)九九頁），而王善供稱：「在大陸有見過（乙○○），但不熟
    ，因他在大陸當介紹人，．．．乙○○也負責接待、介紹女子給我認識。」（原
    審卷(一)六二頁）因與丁○○所證不符，且就該人蛇集團之現金簿、記事簿等均無
    法證明被告乙○○就此三人部分有所參與或分帳，依罪疑惟輕原則，自應認此部
    分為不能證明被告犯罪。
  (二)至於肖國瓊、卓雅貞、林孟龍、林鑫、李麗珠等人均未向其等假結婚配偶戶籍所
    在地之各該警方派出所辦理流動人口登記之事實，業據原審法院向甲○○、高傳
    青、林翠玲、何秀珍、詹志強等人戶籍所在地之警察局函查屬實，此有台北縣警
    察局中和分局八十九年十二月二十日八九北警忠刑平字第三九八０四號函、桃園
    縣警察局桃園分局八十九年十二月十八日桃警分戶字第三七四五一號函、桃園縣
    警察局龜山分局九十年一月九日山警分刑字第一四八八八號函各一份在卷足考。
    故並無客觀確切之積極證據足以證明被告乙○○有前開部分之行使使公務員登載
    不實文書犯行。
  (三)惟公訴人認此二部分與前開被告乙○○已論罪部分，有連續犯之裁判上一罪關係
    ，此二部分爰不另為無罪之諭知。
據上論斷，應依刑事訴訟法第三百六十九條第一項前段、第三百六十四條、第二百九
十九條第一項前段，台灣地區與大陸地區人民關係條例第七十九條第一項、第二項，
刑法第十一條前段、第二十八條、第五十六條、第二百十六條、第二百十四條、第五
十五條、第三十八條第一項第二款，判決如主文。
本案經檢察官陳明光到庭執行職務。
中      華      民      國    九十一    年      四      月      十      日
                              臺灣高等法院刑事第十四庭
                                  審判長法  官  陳  祐  輔
                                        法  官  陳  國  文
                                        法  官  洪  昌  宏
右正本證明與原本無異。
如不服本判決應於收受送達後十日內向本院提出上訴書狀，其未敘述上訴之理由者並
得於提起上訴後十日內向本院補提理由書（均須按他造當事人之人數附繕本）。
                                        書記官  廖  月  女
中      華      民      國    九十一    年      四      月     十五     日
附錄：本案論罪科刑法條全文
刑法第二百十四條
明知為不實之事項，而使公務員登載於職務上所掌之公文書，足以生損害於公眾或他
人者，處三年以下有期徒刑、拘役或五百元以下罰金。
刑法第二百十六條
行使第二百十條至第二百十五條之文書者，依偽造、變造文書或登載不實事項或使登
載不實事項之規定處斷。
臺灣地區與大陸地區人民關係條例第十五條第一款
左列行為不得為之：
一  使大陸地區人民非法進入臺灣地區。
臺灣地區與大陸地區人民關係條例第七十九條第一項、第二項
違反第十五條第一款規定者，處五年以下有期徒刑、拘役或科或併科新台幣五十萬元
以下罰金。
以犯前項之罪為常業者，處一年以上七年以下有期徒刑，得併科新台幣一百萬元以下
罰金。
